臺灣臺中地方法院民事判決
111年度訴字第168號
原      告  陳武信  
訴訟代理人  姜百珊律師
被      告  陳文彬  

訴訟代理人  陳武徹  
上當事人間損害賠償事件，本院於民國111年5月17日言詞辯論終
結，判決如下：
    主      文
被告應給付原告新臺幣壹萬元，及自民國一一○年十一月五日起
至清償日止，按年息百分之五計算之利息。
原告其餘之訴駁回。
訴訟費用由被告負擔二十分之一，餘由原告負擔。
本判決第一項得假執行；但被告如以新臺幣壹萬元為原告供擔保
後，得免為假執行。
原告其餘假執行之聲請駁回。
    事實及理由
壹、原告主張：兩造為父子關係，二人具有家庭暴力防治法第3
    條第3款之家庭成員關係。被告基於妨害名譽、恐嚇之犯意
    ，於民國109年3月22日10時許，在臺中市○○區○○路0段000號
    原告經營不特定多數人得以共見共聞之陽麥早點店門口，接
    續以「幹拎老機掰」、「幹拎老」、「要拖出來、拖出來打
    啦、給他死、要抄傢伙來殺（台語）…」等語恫嚇及貶損原
    告名譽，以此加害原告生命、身體之事，恐嚇原告，使原告
    心生畏懼，致生危害於安全。被告上開行為，經本院110年
    度簡字第765號刑事簡易判決有罪確定。爰依民法第18條第1
    項、第184條第1項，及第195條第1項規定，請求被告停止攻
    擊、傷害原告人格權、名譽權之行為，及負擔損害賠償責任
    。並聲明：
一、被告不得再以言詞、書面、或發佈照片及影像等方式，向任
    意第三人傳述不實之原告將其父母與其姐毆打成傷乙事。
二、被告應給付原告新臺幣（下同）20萬元，及自起訴狀繕本送
    達之翌日起，至清償日止，按年息5%計算之利息。
三、願供擔保請准宣告假執行。
貳、被告抗辯：被告因原告先前對被告及家人無理取鬧，甚以言
    語、不友善行為，於氣憤之下，確實對原告有本院110年度
    簡字第765號刑事簡易判決之犯罪事實。惟原告經本院家事
    法庭裁定核發108年度家護字第130號通常保護令，期限雖至
    110年3月10日止，然原告確有家暴事實無訛。況原告未舉證
    證明被告於何時、何地、向何人傳述何內容，被告縱與鄰里
    友人談及上情，亦屬被告及家人所確實親身經歷之痛，非虛
    擬杜撰之不實言論，亦非故意引發事端，客觀上為被告自身
    感受，有相當理由確信所述為真實，屬合理行使權利之行為
    ，應不負侵權行為責任。並聲明：
一、原告之訴駁回。　　
二、如受不利判決，願供擔保請准宣告免為假執行。　　
參、本院判斷：
一、原告主張被告於上開時地對原告之公然侮辱、恐嚇情節，為
    被告所不爭執，並有本院110年度簡字第765號刑事簡易判決
    在卷可稽（沙補卷第21至23頁），足證被告確有妨害名譽及
    恐嚇原告之行為，分別不法侵害原告之名譽權及自由權等人
    格權，應堪認定。至原告請求被告停止攻擊、傷害原告人格
    權、名譽權之行為，及負擔損害賠償責任，則為被告所否認
    ，並以前詞置辯。
二、按「因故意或過失，不法侵害他人之權利者，負損害賠償責
    任」；「不法侵害他人之身體、健康、名譽、自由、信用、
    隱私、貞操，或不法侵害其他人格法益而情節重大者，被害
    人雖非財產上之損害，亦得請求賠償相當之金額；其名譽被
    侵害者，並得請求回復名譽之適當處分」，民法第184條第1
    項前段、第195條第1項定有明文。次按非財產上損害賠償，
    其核給之標準，固與財產上損害之計算不同，但亦應依調查
    證據所得心證，斟酌雙方身分、地位及資力與加害之程度，
    暨其他各種情形，核定相當之數額（最高法院97年度台上字
    第2095號判決意旨參照）。本件被告確有對原告為妨害名譽
    及恐嚇行為，業經本院認定如前，被告即應賠償原告因此所
    受之損害。爰審酌兩造自陳之學經歷、經濟及家庭狀況、兩
    造之關係、本院依職權調取兩造之稅務電子閘門財產所得調
    件明細表所示兩造之收入及財產情形、佐以被告加害之情形
    、原告所受精神上痛苦之程度、兩造身分、地位、經濟狀況
    等一切情狀，認原告請求之精神慰撫金以1萬元為適當。逾
    此數額之請求，為無理由。
三、又人格權受侵害時，得請求法院除去其侵害；有受侵害之虞
    時，得請求防止之，民法第18條第1項定有明文。另該條前
    段規定：「人格權受侵害時，得請求法院除去其侵害。」所
    謂人格權，係以人格為內容之權利，以體現人性尊嚴價值之
    精神利益為其保護客體，乃個人所享有之私權，即關於生命
    、身體、名譽、自由、姓名、身分及能力等權利(立法理由
    參照)。此項以人格權受侵害為內容，而向法院請求除去之
    侵害除去請求權，為維護人性尊嚴所必要，應予終身保障，
    自不得因受侵害者於一定時間不請求除去其侵害，即不予保
    障，與民法規範消滅時效之立法目的在於確保交易之安全與
    維持社會秩序之公平無涉，故民法第18條第1項前段規定之
    人格權侵害除去請求權，並無消滅時效之適用(參見最高法
    院106年度台上字第2677號民事裁判意旨)。再民法第18條第
    1項後段所謂人格權有受侵害之虞，係指侵害雖未發生，惟
    就既存之危險現狀判斷，人格權有被侵害之可能，有事先加
    以防範之必要而言，故人格權有無受侵害之虞，必須就具體
    事實，依一般社會觀念決之，如客觀上有不法實施侵害之準
    備等情，始可請求防止。本件原告主張被告於上開時、地對
    原告所為之妨害名譽、恐嚇行為已不法侵害原告之名譽等等
    人格權或人格法益，既經認定，惟原告未能舉證被告經本院
    刑事簡易判決後，仍有持續及反覆之行為，尚無法阻止被告
    有上開妨害名譽、恐嚇行為等有利之事證，堪認被告上開時
    、地之侵權行為應為偶發事件，原告主張被告日後仍有繼續
    不法侵害之虞，衡情尚難認屬可能，則原告依民法第18條第
    1項規定，請求被告不得再以言詞、書面、或發佈照片及影
    像等方式，向任意第三人傳述不實之原告將其父母與其姐毆
    打成傷乙事，於法不合，應予駁回。
肆、綜上所述，原告依民法第184條第1項前段、第195條第1項規
    定，請求被告給付原告1萬元，及自起訴狀繕本送達翌日即1
    10年10月5日（沙補卷第31、33頁）起至清償日止，按年息5
    %計算之法定遲延利息，為有理由，應予准許；逾此範圍之
    請求，為無理由，應予駁回。
伍、本判決所命被告給付之金額未逾50萬元，依民事訴訟法第38
    9條第1項第5款規定，應依職權宣告假執行；被告陳明願供
    擔保聲請宣告免為假執行，核無不合，爰依民事訴訟法第39
    2條第2項規定，酌定相當之擔保金額准許之。至原告敗訴部
    分既經駁回，其假執行之聲請失所依據，應予駁回。
陸、本件事證已臻明確，兩造其餘攻擊防禦方法及所提證據，經
    本院審酌後，核與判決結果不生影響，爰不逐一論述，併此
    敘明。
柒、訴訟費用之負擔：民事訴訟法第79條。
中　　華　　民　　國　　111 　年　　6 　　月　 　7　　日
                  民事第五庭    法  官  林秀菊
正本係照原本作成。
如對本判決上訴，須於判決送達後20日內向本院提出上訴狀。如
委任律師提起上訴者，應一併繳納上訴審裁判費。
中　　華　　民　　國　　111 　年　　6 　　月　　 7　　日
                                書記官  劉子瑩